臺灣臺北地方法院刑事判決　　　　　　 93年度交易字第148號
公　訴　人　臺灣臺北地方法院檢察署檢察官
被　　　告　甲○○
上列被告因過失傷害案件，經檢察官提起公訴（93年度偵字第39
61號），本院判決如下：
    主  文
甲○○因過失傷害人，處拘役伍拾日，如易科罰金以佰元折算
壹日。
    事  實
一、甲○○於民國九十二年八月十九日晚上九時三十分許，駕駛
    車牌號碼Ｄ二─五四三三號自小客車，沿台北市建國高架橋
    往基隆匝道口方向行駛，甲○○本應注意車輛在同一車道行
    駛時，除擬超越前車外，後車與前車之間應保持隨時可以煞
    停之距離，且車輛行駛時，駕駛人應注意車前狀況，並隨時
    採取必要之安全措施，依當時情況天候雖為雨天，但為夜間
    有照明光線、路面濕潤、無缺陷且視距良好，並無不能注意
    之情事，嗣因同向車道前方由乙○○所駕駛車牌號碼二Ｆ─
    五二七０號自小客車因疏未保持行車安全間距而追撞前方已
    煞車由葉長火所駕駛車牌號碼ＷＹ─七五八五號自小客車之
    車尾，詎甲○○亦疏未注意車前狀況並保持行車安全間距，
    於前方車輛煞停之際，其所駕駛之自小客車仍因煞避不及，
    致該車之前車頭自後方往前追撞乙○○所駕駛之二Ｆ─五二
    七０號自小車車尾，乙○○之前開車輛再依序往前推撞由葉
    長火所駕駛ＷＹ─七五八五號之自小客車及其前方不詳駕駛
    人所駕駛不詳車號之自小客車，致乙○○受有頸部扭傷、轉
    動困難之傷害。乙○○於肇事後報警處理，甲○○於台北市
    政府警察局中山分局交通分隊警員翁憲堂前往處理時在場，
    並當場承認為肇事人而自首接受裁判。
二、案經乙○○訴請台灣台北地方法院檢察署檢察官偵查起訴。
    理  由
一、訊據被告甲○○固坦承於上揭時間駕駛自小客車車行經前述
    肇事地點時，因過失未保持安全距離而與告訴人乙○○所駕
    駛之自小客車車發生擦撞，告訴人乙○○並受有如事實欄第
    一項所載傷害等情不諱，惟矢口否認告訴人乙○○之傷勢是
    其所造成的，辯稱：乙○○之傷勢是她自己追撞前車時所造
    成，因駕駛人坐在駕駛座是有靠背和頭枕保護，所以車子自
    後方撞擊時，駕駛座提供很好的保護，使駕駛人不會受傷，
    所以乙○○之傷勢是她自己追撞前車時整個人因慣性往前而
    造成頸部的傷害云云。
二、前揭犯罪事實業據告訴人乙○○於警局詢問、檢察官偵查及
    本院審理時均指述綦詳在卷（參見九十三年度偵字第三九六
    一號偵查卷宗第十五頁、第二十六頁至二十七頁、第三十四
    至三十五頁，本院九十四年一月二十六日審判筆錄），核與
    證人即車牌號碼ＷＹ─二五八五號之駕駛人葉長火於九十二
    年八月十九日警局詢問證述情節相符，且上述車禍發生經過
    之客觀事實，有台北市政府警察局中山分局交通分隊製作之
    道路交通事故調查報告表、交通事故談話紀錄表、道路交通
    事故補充資料表、自首調查表、交通事故現場及車損照片共
    八幀（以上均為影本）等件在卷可參（參見同前偵查卷第十
    二至二十三頁），另告訴人因本件車禍受有如前揭事實欄第
    一項所載之傷害，亦據其提出國立台灣大學醫學院附設醫院
    之診斷書一紙在卷足憑（參見同前偵查卷第六頁）。
三、被告雖以前揭情詞置辯，惟查：
（一）觀諸偵查卷內車損照片，證人葉長火所駕駛車號ＷＹ─七
      五八五號自小客車之前引擎蓋向上微凸、後車尾保險桿微
      凹擦痕，告訴人乙○○所駕駛車號二Ｆ─五二七０號自小
      客車之前車頭內凹損壞、後車尾內凹損壞，被告所駕駛之
      車號Ｄ二─五四三三號自小客車之前車頭則內凹損壞，足
      見告訴人所駕駛車輛之前車頭、後車尾與被告所駕駛車輛
      之前車頭所受之損壞均較證人葉長火所駕駛車輛之前車頭
      、後車尾之損壞嚴重，且據證人葉長火於警詢時證稱：「
      ．．我車之後車尾受到二Ｆ五二七０自小客第一次撞擊後
      ，我車前車頭還沒有撞擊到前方不詳車號自小客，隨即我
      車又受到第二次撞擊後，我車之前車頭才擦撞前面不詳車
      號自小客之後車尾而肇事，．．」（見偵查卷第十六頁）
      ，再參酌告訴人乙○○於本院審理時指稱：第一次撞擊時
　　　車身非常輕微晃動，第二次撞擊則車身非常劇烈晃動，致
　　　伊人往前傾，安全帶有稍微收縮一下，且車子引擎蓋即往
　　　上凸，並有車燈破裂聲等語，顯然告訴人乙○○第一次自
  　　後撞擊證人葉長火車輛之力道小於被告自後撞擊之力道，
　    故第一次撞擊時，證人葉長火之車輛並未再往前推撞前方
      不詳駕駛人所駕駛不詳車號之車輛，而是第二次被告自後
      撞擊之力道過大，才致證人葉長火之車輛往前推撞至前方
      不詳駕駛人所駕駛不詳車號之車輛，是以堪認被告駕駛自
      小客車往前推撞之力道較告訴人乙○○駕駛自小客車撞及
      證人葉長火駕駛自小客車之力道大，台北市車輛行車事故
      委員會亦是如此認定，此有該會於九十三年七月六日出具
      之鑑定意見書及九十三年七月七日出具之北鑑審字第０九
      三三０一七一六００號函各一紙附卷可稽。故被告自後撞
      擊之力道既然較為猛烈，則告訴人因此次撞擊依慣性運動
      致身體突然往前傾而造成頸部扭傷、轉動困難之傷勢，亦
      合於常情，被告前開告訴人之傷勢非其造成之辯詞，僅係
      畏罪卸責之詞，諉無可採。
（二）按汽車在同一車道行駛時，除擬超越前車外，後車與前車
      之間應保持隨時可以煞停之距離；又汽車行駛時，駕駛人
      應注意車前狀況，並隨時採取必要之安全措施，道路交通
      安全規則第九十四條第一項、第三項分別定有明文。本件
      被告為已考領駕照之駕駛人，有卷附道路交通事故調查報
      告表可按，且徵之道路交通事故調查報告表各欄項目明細
      內容，足見當時情況天候雖為雨天，但為夜間有照明光線
     、路面濕潤、無缺陷且視距良好，並無不能注意注意之情
      事，然由前揭發生車禍之雙方對事發經過之陳述，以及綜
      合上開跡證資料，足徵肇事前各車輛之排列順序由前至後
      ，告訴人所駕駛之車輛為第三部，第四部為被告所駕駛之
      車輛，告訴人駕駛自小客車行經肇事處時因未保持行車安
      全距離，致追撞前方緊急煞停由證人葉長火駕駛之自小客
      車，之後被告亦因未保持行車安全距離及未注意車前動態
      ，因未能及時煞停而依序往前推撞由告訴人、證人葉長火
      、不詳駕駛人所駕駛之三部自小客車致發生本件車禍，故
      就本件事故之發生，被告有過失至明。告訴人雖亦疏未注
      意保持行車安全間距，以致追撞前方緊急煞停車輛之後車
      尾，其對於本件交通事故之發生為與有過失，惟仍不能解
      免被告過失行為之成立。又被告之過失行為與告訴人所受
      傷害間，存有相當因果關係，應屬灼然。
（三）綜上所述，本件事證明確，被告所辯，要屬推諉、避就之
      詞，實無可採，被告犯行堪以認定，應依法論科。
四、核被告所為，係犯刑法第二百八十四條第一項前段過失傷害
    之罪。又被告於肇事後，經告訴人報警處理，被告於台北市
    政府警察局中山分局交通分隊警員翁憲堂前往處理時在場，
    並當場承認為肇事人而自首接受裁判，此有臺北市政府警察
    局中山分局交通分隊警員翁憲堂依職權所填具之自首調查報
    告表一份及交通事故談話紀錄表一紙（見偵查卷第十四頁）
    在卷可憑，被告對於有權偵查犯罪之機關尚不知犯罪事實及
    犯罪人之前自首而願接受裁判，應依刑法第六十二條前段之
    規定減輕其刑。爰審酌被告就本件車禍事故之過失程度、告
    訴人之傷勢、被告至今尚未與告訴人和解，賠償其所受之損
    害及被告犯罪後猶否認犯行等一切情狀，量處如主文所示之
    刑，並諭知易科罰金之折算標準，以資懲儆。
據上論斷，應依刑事訴訟法第二百九十九條第一項前段，刑法第
二百八十四條第一項前段、第四十一條第一項前段、第六十二條
前段，罰金罰鍰提高標準條例第一條前段、第二條，判決如主文
。
本案經檢察官楊仲萍到庭執行職務。
中　　華　　民　　國　　94　　年　　2 　　月　　15　　日
                        臺灣臺北地方法院交通法庭
                            審判長法  官  劉方慈
                                  法  官  林庚棟
                                  法  官  林恆吉
上正本證明與原本無異。
如不服本判決，應於判決送達後十日內向本院提出上訴狀（應抄
附繕本）。告訴人或被害人如對於本判決不服者，應具備理由請
求檢察官上訴，其上訴期間之計算係以檢察官收受判決正本之日
期為準。
                                  書記官  劉英芬
中　　華　　民　　國　　94　　年　　2 　　月　　15　　日
附錄本案論罪科刑法條全文：
中華民國刑法第二百八十四條 (過失傷害罪）
因過失傷害人者，處六月以下有期徒刑、拘役或五百元以下罰金
，致重傷者，處一年以下有期徒刑、拘役或五百元以下罰金。從
事業務之人，因業務上之過失傷害人者，處一年以下有期徒刑、
拘役或一千元以下罰金，致重傷者，處三年以下有期徒刑、拘役
或二千元以下罰金。
